【裁判字號】    99,交聲,582
【裁判日期】    990531
【裁判案由】    違反道路交通管理處罰條例聲明異議
【裁判全文】
臺灣臺北地方法院交通事件裁定         99年度交聲字第582號
異  議  人
即受處分人  乙○○
上列異議人即受處分人因違反道路交通管理處罰條例案件，對於
臺北市交通事件裁決所於民國99年4月7日所為之處分（原處分案
號：北市裁罰字第裁22-AEY621279號），聲明異議，本院裁定如
下：
    主  文
異議駁回。
    理  由
一、按汽車駕駛人，行經有燈光號誌管制之交岔路口闖紅燈者，
    處新臺幣（下同）一千八百元以上五千四百元以下罰鍰，並
    予記違規點數三點，道路交通管理處罰條例第五十三條第一
    項、第六十三條第一項第三款分別定有明文。所謂汽車，依
    同條例第三條第八款規定，包括機器腳踏車。
二、本件原處分機關臺北市交通事件裁決所係以：異議人即受處
    分人乙○○於民國九十九年二月十日下午五時四十一分許，
    駕駛車號Ｋ六Ｒ—七二九號重型機車，行經設有燈光號誌管
    制之臺北市○○○路○段五八巷口之交岔路口時闖紅燈，而
    遭舉發機關臺北市政府警察局大安分局警備隊警員甲○○攔
    停，並以異議人違反前揭道路交通管理處罰條例第五十三條
    第一項規定製單舉發，嗣異議人於舉發通知單上所載應到案
    日期即同年三月一日向原處分機關提出申訴，經原處分機關
    函請舉發機關調查結果，仍認異議人有前開違規行為，原處
    分機關乃於同年四月七日依道路交通管理處罰條例第五十三
    條第一項、第六十三條第一項第三款、違反道路交通管理事
    件統一裁罰基準及處理細則第四十一條、第四十三條、第四
    十四條、第六十七條等規定，裁處異議人罰鍰一千八百元，
    並予記違規點數三點。
三、異議意旨略以：異議人當時係綠燈違規迴轉，遭間隔行道樹
    之對向警員攔停，因警員與異議人並非在同一車道、同一行
    向，且警員在對向車陣中，無法清楚知悉異議人行向之號誌
    狀況，恐有秒差之誤，況警員僅一人在場，於車輛繁多、未
    面對同一號誌且無證人在場之情況下，舉發內容應屬有誤云
    云。
四、查異議人於九十九年二月十日下午五時四十一分許，駕駛車
    號Ｋ六Ｒ—七二九號重型機車，沿臺北市○○○路○段行經
    設有燈光號誌管制之新生南路三段與新生南路三段五八巷之
    交岔路口時，闖紅燈向左迴轉至對向之新生南路三段五六號
    前之人行道上等情，業據證人甲○○於本院訊問時證稱：伊
    當時騎乘機車在新生南路三段五八巷口停等紅燈，見異議人
    由伊左側之對向車道闖越紅燈行駛於斑馬線上，騎至伊右側
    之新生南路三段五六號前之人行道上，伊遂鳴警示燈予以攔
    檢，異議人自稱係綠燈迴轉，但伊確定當時是紅燈，且現場
    道路中央並無行道樹，中央分隔島係高度不到五十公分之水
    泥分隔島等語，並有現場圖及舉發違反道路交通管理事件通
    知單附卷可稽，是異議人駕車行經有燈光號誌管制之交岔路
    口闖紅燈之違規事實，已堪認定。異議人雖以前揭情詞置辯
    ，惟查：
  (一)按交通警員製單舉發違反道路交通管理處罰條例所列之違規
    事實，本質上為行政處分，係公務員基於職務上權力，依法
    就特定之具體事件所為具公法上效果之單方行政行為，基於
    公務員為公法上行為具有公信力之原則，該行政處分當可被
    推定為真正，其據以依法處分之事實認定亦為正確無誤，本
    此公信原則，乃立法者賦予行政機關制定違反道路交通事件
    統一裁罰基準及處理細則，使執勤警員得當機處分以維護交
    通秩序、安全之行政目的，反之，若謂公務員一切行政行為
    均需預留證據以證其實，則國家行政勢必窒礙難行，據此，
    刑事訴訟法就犯罪證據有關之規定中，與屬行政秩序罰之交
    通違規裁罰本旨不合之部分，自不在準用之列（臺灣高等法
    院八十七年度交抗字第一五七號裁定意旨參照）。
  (二)本件異議人既未就執勤警員之舉發有誤提出確實證據以供調
    查，亦無任何證據足資證明執勤警員有捏造事實違法取締之
    情事，則執勤警員本其維護交通秩序、安全職責所為之舉發
    ，自應受到合法、正確之推定；且異議人闖紅燈，係屬發生
    於瞬間之動態違規行為，要求舉發警員及時拍照、攝影存證
    或另覓證人為證，客觀上誠屬不易，另闖紅燈之違規事實，
    由人之感官即可判定，非必以科學儀器始能得知，要難以執
    勤警員並無拍照、攝影等佐證或其他第三人為證人，即認其
    證言不可信；況執勤警員與異議人素不相識，亦無怨隙，衡
    情斷無設詞攀誣、構陷異議人之可能，其證言應屬可信。異
    議人前揭所辯，尚難據為有利於異議人之認定。
五、綜上所述，異議人確有於前揭時、地駕駛上開車輛行經有燈
    光號誌管制之交岔路口闖紅燈之違規行為，從而，原處分機
    關依道路交通管理處罰條例第五十三條第一項、第六十三條
    第一項第三款、違反道路交通管理事件統一裁罰基準及處理
    細則第四十一條、第四十三條、第四十四條、第六十七條暨
    違反道路交通管理事件統一裁罰基準表之規定，裁處異議人
    罰鍰一千八百元，並予記違規點數三點，核無違誤。異議人
    猶執前詞，聲明異議，為無理由，應予駁回。
據上論斷，應依道路交通案件處理辦法第十九條，裁定如主文。
中    華    民    國    99    年    5     月    31    日
                  交通法庭法  官  陳芃宇
以上正本證明與原本無異
如不服本裁定應於送達後5日內向本院提出抗告狀
                          書記官  徐鶯尹
中    華    民    國    99    年    6     月    4     日

司法院資訊處製作；財團法人民間司法改革基金會備份。
